【裁判字號】    99,聲,241
【裁判日期】    990708
【裁判案由】    訴訟救助
【裁判全文】
臺灣高等法院民事裁定                   99年度聲字第241號
聲  請  人  甲○
上列聲請人因與相對人臺北縣警察局三重分局等間損害賠償事件
，對於民國99年6月18日本院99年度抗字第875號裁定命補繳之裁
判費，聲請訴訟救助，本院裁定如下：
    主    文
聲請駁回。
    理    由
一、聲請意旨略以：伊確有嚴重困難支出抗告裁判費，且本件訴
    訟證據充足，爰依民事訴訟法第107條規定，聲請訴訟救助
    云云，並提出98年度綜合所得稅各類所得資料清單、及全國
    財產總歸戶資料查詢清單，以釋明其為無資力。
二、按當事人無資力支出訴訟費用者，法院應依聲請，以裁定准
    予訴訟救助。但顯無勝訴之望者，不在此限。民事訴訟法第
    107條定有明文。所謂無資力，係指窘於生活，且缺乏經濟
    上之信用（最高法院18年抗字第260號、43年臺抗字第152號
    判例意旨參照）。申言之，若非無籌措款項以支出訴訟費用
    之信用技能，即難謂為無資力支出訴訟費用。又聲請訴訟救
    助之事由，依民事訴訟法第109條第2項、第284條之規定，
    得用可使法院信其主張為真正之一切證據，但依證據之性質
    ，不能即時調查者，不在此限。而法院調查聲請人是否無資
    力支出訴訟費用，專就聲請人提出之證據為之。如聲請人並
    未提出證據，或依其提出之證據，未能信其無資力支出訴訟
    費用之主張為真實，即應將其聲請駁回，並無調查之必要（
    最高法院26年滬抗字第34號判例意旨參照）。
三、經查，聲請人提出之98年度綜合所得稅各類所得資料清單、
    全國財產總歸戶資料查詢清單，僅得釋明聲請人之繳稅所得
    情形、及聲請人名下有無登記之財產，核與聲請人是否確無
    資力支出訴訟費用，尚屬有間。況審諸本院99年度抗字第87
    5號裁定命聲請人繳納之裁判費僅新臺幣（下同）1000元，
    衡諸一般經驗，顯未逾社會經濟信用能力之最低水平；且聲
    請人自承其有母親及姊弟等親屬（見臺灣臺北地方法院99年
    度訴字第1562號卷第17頁）等情以察，尤難謂聲請人已達窘
    於生活且缺乏經濟信用，而無資力支出裁判費1000元之情形
    。基此，聲請人既未提出能即時調查之證據，以釋明其無資
    力支出1000元裁判費之主張為真實，依上二之規定及說明，
    其聲請即屬不應准許。
四、據上論結，本件聲請為無理由，爰裁定如主文。
中    華    民    國    99    年    7     月    8     日
                  民事第五庭
                        審判長法  官  李錦美
                              法  官  黃雯惠
                              法  官  鍾任賜
正本係照原本作成。
如不服本裁定，應於收受送達後10日內向本院提出抗告狀，並應
繳納抗告費新台幣１千元。
中    華    民    國    99    年    7     月    8     日

                              書記官  吳金來

司法院資訊處製作；財團法人民間司法改革基金會備份。
